臺灣高等法院臺南分院刑事裁定
110年度毒抗字第396號
抗  告  人  
即  被  告  甲○○
上列抗告人因違反毒品危害防制條例案件，不服臺灣嘉義地方法
院中華民國110年4月30日觀察勒戒裁定（110年度毒聲字第220號
），提起抗告，本院裁定如下：
    主  文
抗告駁回。 
    理  由
一、原裁定意旨略以：本件抗告人即被告甲○○（下稱抗告人）分
    別於民國110年2月1日中午12時許、110年3月4日中午11時29
    分許採尿往前回溯96小時內之某時許、110年3月11上午10時
    33分許採尿往前回溯96小時內之某時許施用甲基安非他命之
    事實，有臺灣嘉義地方檢察署施用毒品犯尿液檢體監管紀錄
    表（第一聯）、（第三聯）、該署觀護人室採尿交辦單、台
    灣檢驗科技股份有限公司濫用藥物實驗室-高雄濫用藥物檢
    驗報告在卷可查，故聲請意旨所載抗告人施用第二級毒品之
    犯行，洵堪認定。而抗告人未曾因施用毒品而經法院裁定送
    觀察、勒戒，有臺灣高等法院被告前案紀錄表可稽。從而，
    檢察官本件聲請，程序上於法並無不合。又抗告人前已因施
    用毒品案件，經檢察官以109年度毒偵字第211號為緩起訴處
    分，緩起訴期間為109年7月13日至111年7月12日，惟抗告人
    於緩起訴期間內之110年2月4日、3月4日、3月11日，分別在
    臺灣嘉義地方檢察署採集尿液送驗均呈安非他命、甲基安非
    他命之陽性反應，顯見抗告人以緩起訴之戒癮治療處遇，其
    毒癮幾乎未曾中斷，則檢察官審酌各項情況後，認不適宜予
    以附戒癮治療緩起訴處分，而依職權對抗告人聲請觀察、勒
    戒，並無何違法或明顯失當之處，其聲請洵屬有據，應予准
    許。而依毒品危害防制條例第20條第1項、第3項，觀察勒戒
    處分執行條例第3條第1項規定，裁定令抗告人進入勒戒處所
    施以觀察、勒戒，期間不得逾2月等語。
二、抗告意旨略以：抗告人已深感過去所為之不當，自覺相當愧
    對家人及社會之期待，已自行於109年5月6日起，於衛生福
    利部物朴子醫院身心科門診接受戒癮治療，並願配合治療，
    持續接受治療，經醫囑建議持續追蹤治療，有該院診斷證明
    書可稽。為配合上開門診持續治療及後續之療效，抗告人若
    送勒戒處所觀察勒戒，原先治療的節奏及效果，將被迫終止
    及遲延。再者，抗告人經營鼎漢企業社，有多處工程施作中
    ，若被送往勒戒，該多項工程勢必延宕，並衍生另一工程遲
    延損害賠償之糾葛。請撤銷原裁定，回復目前由朴子醫院為
    戒癮治療，一則可迅收療效，再則抗告人之事業可進行，不
    致另產生工程違約延遲之糾紛云云。
三、按毒品危害防制條例業於109年1月15日修正公布，自109年7
    月15日施行生效，其中第20條、第23條將施用毒品之刑事處
    遇程序「5年後再犯」、「5年內再犯」之追訴要件，均修正
    為「3年後再犯」、「3年內再犯」。現行毒品危害防制條例
    既認施用毒品者具有「病患性犯人」特質，強調「治療勝於
    處罰」、「醫療先於司法」，對於該條例第20條第3項及第2
    3條第2項所謂「3年後（內）再犯」，自應跳脫以往窠臼，
    以「3年」為期，建立「定期治療」之模式。準此，第20條
    第3項規定中所謂「3年後再犯」，只要本次再犯（不論修正
    施行前、後）距最近1次觀察、勒戒或強制戒治執行完畢釋
    放，已逾3年者，即該當之，不因其間有無犯第10條之罪經
    起訴、判刑或執行而受影響（最高法院109年度台上大字第3
    826號裁定意旨參照）。
四、經查：
（一）抗告人於110年2月1日中午12時許、110年3月4日中午11時
      29分許採尿往前回溯96小時內之某時許、110年3月11上午
      10時33分許採尿往前回溯96小時內之某時許施用甲基安非
      他命之事實等犯行，經臺灣嘉義地方檢察署觀護人室採集
      其尿液，送驗結果確呈甲基安非他命、安非他命陽性反應
      等情，有臺灣嘉義地方檢察署施用毒品犯尿液檢體監管紀
      錄表（第一聯）、（第三聯）、該署觀護人室採尿交辦單
      、台灣檢驗科技股份有限公司濫用藥物實驗室-高雄濫用
      藥物檢驗報告在卷足憑，足認抗告人確有於上開時、地施
      用第二級毒品之犯行。
（二）又抗告人未曾因施用毒品而經法院裁定送觀察、勒戒，有
      臺灣高等法院被告前案紀錄表在卷可稽。其先前雖曾因於
      109年3月2日下午5時許施用第二級毒品，經臺灣嘉義地方
      檢察署檢察官以109年度毒偵字第211號為緩起訴處分，但
      被告違背緩起訴處分所附之條件（於緩起訴處分期間又有
      本件多次施用第二級毒品行為），致未完成戒癮治療，被
      告上開附命完成戒癮治療之緩起訴處分，既因被告未完成
      戒癮治療而遭撤銷，揆諸上開說明，難謂事實上已等同接
      受「觀察、勒戒或強制戒治」執行完畢之處遇，被告為本
      件施用第二級毒品前，既未曾經觀察、勒戒執行完畢，則
      檢察官斟酌個案具體情節，依毒品危害防制條例第20條第
      1項、第3項之規定，向法院聲請觀察、勒戒，即難謂有裁
      量逾越、濫用或違反比例原則之情。
（三）從而，原審以抗告人施用第二級毒品之犯行，事證明確，
      依據現行法律規定，認檢察官之聲請為正當，裁定令抗告
      人入勒戒處所施以觀察、勒戒，經核並無違誤。抗告意旨
      所稱其於衛生福利部物朴子醫院身心科門診接受戒癮治療
      ，若送勒戒處所觀察勒戒，原先治療的節奏及效果，將被
      迫終止及遲延，及其經營鼎漢企業社，有多處工程施作中
      ，若被送往勒戒，該多項工程勢必延宕，並衍生另一工程
      遲延損害賠償之糾葛云云，均不影響前開應否准許觀察、
      勒戒之審查判斷。又被告前已因施用毒品案件，經檢察官
      以109年度毒偵字第211號為緩起訴處分，緩起訴期間為10
      9年7月13日至111年7月12日，惟被告於緩起訴期間內之11
      0年2月4日、3月4日、3月11日，分別在臺灣嘉義地方檢察
      署採集尿液送驗均呈安非他命、甲基安非他命之陽性反應
      ，顯見被告以緩起訴之戒癮治療處遇，其毒癮幾乎未曾中
      斷，則檢察官審酌各項情況後，認處分所附命戒癮治療之
      方式已無法收預期效果，而依職權對抗告人聲請觀察、勒
      戒，並無何違法或明顯失當之處。是本件抗告為無理由，
      應予駁回。
據上論斷，應依刑事訴訟法第412條，裁定如主文。
中　　華　　民　　國　　110 　年　　5 　　月　　24　　日
                  刑事第四庭    審判長法  官  郭玫利
                                      法  官  蔡廷宜
                                      法  官  曾子珍
以上正本證明與原本無異。
不得再抗告。
　　　　　　　　　　　　　　　　　　　書記官  李淑惠　　
中　　華　　民　　國　　110 　年　　5 　　月　　24　　日